【裁判字號】    95,訴,783
【裁判日期】    951020
【裁判案由】    違反毒品危害防制條例
【裁判全文】
臺灣屏東地方法院刑事判決               95年度訴字第783號
公  訴  人  臺灣屏東地方法院檢察署檢察官
被      告  甲○○
上列被告因違反毒品危害防制條例案件，經檢察官提起公訴（95
年度毒偵字第1137號），被告於本院準備程序中就被訴事實為有
罪之陳述，經本院合議庭裁定由受命法官獨任依簡式審判程序審
理，判決如下：
    主  文
甲○○施用第一級毒品，累犯，處有期徒刑壹年陸月，扣案之第
一級毒品海洛因壹包（淨重零點零貳公克、包裝重零點貳壹公克
）沒收銷燬之。
    事  實
一、甲○○前於民國88年間，因初犯施用毒品案件，經臺灣高雄
    地方法院88年度毒聲字第7227號裁定送觀察、勒戒後，因認
    無繼續施用毒品之傾向，於88年10月18日釋放出所，且由臺
    灣高雄地方法院檢察署檢察官於同日以88年度毒偵字第1576
    號為不起訴處分確定。又於90年間二犯施用毒品案件，經本
    院90年度毒聲字第493 號裁定送觀察、勒戒後，因認有繼續
    施用毒品之傾向，復經本院90年度毒聲字第1074號裁定送強
    制戒治，其後歷經停止戒治、撤銷停止戒治處分（因保護管
    束期間再犯），嗣於91年12月4 日戒治完畢，刑罰部分，則
    經本院90年度訴字第383 號判處應執行有期徒刑10月確定；
    其三犯毒品案件之刑罰部分，則分別經本院91年度訴字第53
    9 號判處有期徒刑10月、91年度易字第1414號判處有期徒刑
    4 月，復經本院定應執行有期徒刑1 年1 月確定，上開案件
    經接續執行，甫於93年3 月29日假釋出監，惟其於假釋期間
    又犯施用毒品案件，經臺灣高雄地方法院93年度訴字第1691
    號判處有期徒刑1 年確定，經與前揭撤銷假釋之殘刑（刑期
    6 月10日）接續執行，嗣於95年5 月4 日縮短刑期執行完畢
    。
二、詎甲○○不知戒絕，又於上開案件執行完畢出監後，基於施
    用第一級毒品海洛因之犯意，於95年7 月9 日12時許，在其
    位於屏東縣內埔鄉龍潭村桑原巷67號住處，以將毒品海洛因
    稀釋後注入針筒，再注射血管之方式，施用第一級毒品海洛
    因1 次。嗣於同年7 月10日10時30分許，其與友人張正宇共
    乘機車行經因形跡可疑為警攔檢查獲，並扣得第一級毒品海
    洛因1 包（淨重0.02公克、包裝重0.21公克）。
三、案經屏東縣警察局屏東分局報告臺灣屏東地方法院檢察署檢
    察官偵查起訴。
    理  由
一、本件被告甲○○所犯係死刑、無期徒刑、最輕本刑為3 年以
    上有期徒刑以外之罪，其於本院準備程序中就被訴事實為有
    罪之陳述，經本院合議庭裁定由受命法官獨任依簡式審判程
    序，先予敘明。
二、上揭事實，訊據被告於本院審理中坦承不諱，而被告為警採
    尿經送鑑定結果，確呈嗎啡陽性反應，有台灣檢驗科技股份
    有限公司濫用藥物尿液檢驗報告1 份在卷可稽，此外，復有
    疑似毒品海洛因之白粉1 包扣案可佐。又扣案之白粉，經送
    請專業機構鑑定結果，確屬第一級毒品海洛因（淨重0.02公
    克、包裝重0.21公克），有法務部調查局95年8 月3 日調科
    壹字第240004252 號鑑定通知書附卷可按，足認被告之自白
    ，應與事實相符，堪予採信。再被告前於88年間，因初犯施
    用毒品案件，經臺灣高雄地方法院88年度毒聲字第7227 號
    裁定送觀察、勒戒後，因認無繼續施用毒品之傾向，於88年
    10 月18 日釋放出所，且由臺灣高雄地方法院檢察署檢察官
    於同日以88年度毒偵字第1576號為不起訴處分確定。又於90
    年間二犯施用毒品案件，經本院90年度毒聲字第493 號裁定
    送觀察、勒戒後，因認有繼續施用毒品之傾向，復經本院90
    年度毒聲字第1074號裁定送強制戒治，其後歷經停止戒治、
    撤銷停止戒治處分（因保護管束期間再犯），嗣於91年12月
    4 日戒治完畢，刑罰部分，則經本院90年度訴字第383 號判
    處應執行有期徒刑10月確定；其三犯毒品案件之刑罰部分，
    則分別經本院91年度訴字第539 號判處有期徒刑10月、91年
    度易字第1414號判處有期徒刑4 月，復經本院定應執行有期
    徒刑1 年1 月確定；復於93年間因施用毒品案件，經臺灣高
    雄地方法院93年度訴字第1691號判處有期徒刑1 年確定等情
    ，亦有臺灣屏東地方法院檢察署刑案資料查註紀錄表、同署
    全國施用毒品案件紀錄表、臺灣高等法院被告前案紀錄表附
    卷可考，是被告於5 年內再犯施用第一級毒品犯行，自應依
    法論科。
三、按海洛因係毒品危害防制條例所定之第一級毒品，不得非法
    施用，是核被告所為，係犯毒品危害防制條例第10條第1 項
    之施用第一級毒品罪。被告先後於90、91年間，因施用毒品
    案件，經本院90年度訴字第383 號判處應執行有期徒刑10月
    、本院91年度訴字第53 9號判處有期徒刑10月、本院91年度
    易字第1414號判處有期徒刑4 月確定，且後2 案經定應執行
    有期徒刑1 年1 月確定，上開案件經接續執行，甫於93年3
    月29日假釋出監，惟其於假釋期間又犯施用毒品案件，經臺
    灣高雄地方法院93年度訴字第1691號判處有期徒刑1 年確定
    ，經與前揭撤銷假釋之殘刑（刑期6 月10日）接續執行，嗣
    於95年5 月4 日縮短刑期執行完畢，有臺灣屏東地方法院檢
    察署刑案資料查註紀錄表、臺灣高等法院被告前案紀錄表在
    卷可考，其於有期徒刑執行完畢5 年內故意再犯本件有期徒
    刑以上之罪，係屬累犯，應依刑法第47條第1 項規定加重其
    刑。爰審酌被告多次毒品前科，復迭經毒品戒斷之保安處分
    程序業如上述，仍未能徹底戒除毒癮，顯見其意志不堅，有
    違政府訂定毒品危害防制條例之美意，雖本案施用毒品次數
    僅有1 次，仍不宜過度輕縱，復參酌施用毒品係戕害自身健
    康、尚未害及他人及犯後坦承犯行等一切情狀，量處如主文
    所示之刑。又扣案之第一級毒品海洛因1 包（淨重0.02公克
    、包裝重0.21公克），為查獲之毒品（包裝袋部分，因與毒
    品無法析離，應整體視為毒品），應依毒品危害防制條例第
    18 條 第1 項前段之規定，宣告沒收銷燬之。
四、公訴意旨略以：
  (一)本件被告除有上開經論罪科刑施用毒品1 次之行為外，於95
    年6 月中旬某日起至7 月9 日前某日，尚有多次施用毒品海
    洛因之犯行，且與前揭論罪科刑部分具有包括一罪關係等語
    。
  (二)按犯罪事實應依證據認定之，無證據不得認定犯罪事實；又
    被告之自白，不得作為有罪判決之唯一證據，仍應調查其他
    必要之證據，以察其是否與事實相符，刑事訴訟法第154 條
    第2 項、第156 條第2 項分別定有明文。申言之，被告之自
    白，應以補強證據擔保其真實性；亦即以補強證據之存在，
    藉之限制自白在證據上之價值。而所謂補強證據，則指除該
    自白本身外，其他足資以證明自白之犯罪事實確具有相當程
    度真實性之證據而言。雖其所補強者，非以事實之全部為必
    要，但亦須因補強證據與自白之相互利用，而足使犯罪事實
    獲得確信者，始足當之（最高法院74年台覆字第10號判例參
    照）。
  (三)本件公訴意旨所指被告另有多次施用毒品犯行，無非係以被
    告於警詢、偵查中之自白及前揭尿液檢驗報告為據，而被告
    於警詢、偵查中固供稱：伊自95年6 月中旬某日起至7 月9
    日12時止，有施用第一級毒品海洛因多次，平均每日施用1
    次等語，然其於本院準備程序中改稱：伊並不確定於95年7
    月10日被查獲前，每日均有施用毒品海洛因，伊先前所稱「
    每日1 次」之供述，乃指平均、大概之頻率等語在卷（見本
    院卷第20頁反面），足見其於警詢、偵查之自白，難謂與事
    實全然相符；次查，人體施用海洛因後代謝之情形，因受施
    用劑量、施用方式、個人體質及其代謝情況等因素各異，惟
    大抵而言，一般可檢出之最長時間為2 至4 日（卷附行政院
    衛生署管制藥品管理局91年9 月23日管檢字第109652號函參
    照），故而前揭卷附尿液檢驗報告，僅能證明被告曾於採尿
    前2 至4 日內確有施用毒品海洛因，然關於施用之次數、確
    切之時間及採尿前4 日以前之時間，被告是否確有吸食毒品
    海洛因犯行，則無從據以認定，復遍閱全卷，亦查無其他補
    強證據可資參佐，自難徒憑被告於警詢、偵查中與事實難謂
    相符之自白，遽為有罪之認定，惟公訴人既以包括之一罪起
    訴，本院爰另不另為無罪之諭知，附此敘明。
據上論斷，應依刑事訴訟法第273 條之1 第1 項、第299 條第1
項前段，毒品危害防制條例第10條第1 項、第18條第1 項前段，
刑法第11條、第47條第1 項，判決如主文。
本案經檢察官靳隆坤到庭執行職務。
中   華    民     國    95    年   10     月    20    日
                      刑事第四庭   法  官  劉敏芳
以上正本證明與原本無異。
如不服本判決應於收受本判決送達後十日內向本院提出上訴書狀
，其未敘述上訴理由者，並得於提起上訴後十日內向本院補提理
由書狀（均須按他造當事人之人數附繕本）「切勿逕送上級法院
」
中   華   民    國    95     年    10     月     20   日
                                   書記官  許倬維
附錄本案論罪法條：
毒品危害防制條例第10條第1項：
施用第一級毒品者，處6月以上5年以下有期徒刑。


司法院資訊處製作；財團法人民間司法改革基金會備份。
